臺灣桃園地方法院交通事件裁定　　　　100年度交聲字第376號
原處分機關　交通部公路總局新竹區監理所桃園監理站
異　議　人
即受處分人　劉明珠
上列異議人因違反道路交通管理處罰條例案件，不服原處分機關
交通部公路總局新竹區監理所桃園監理站中華民國100 年5 月10
日桃監裁字第裁52-DB0000000號裁決，向本院聲明異議，本院裁
定如下：
    主  文
原處分撤銷。
劉明珠汽車駕駛人，行經有燈光號誌管制之交岔路口闖紅燈，處
罰鍰新臺幣壹仟捌佰元，並記違規點數參點。
    理  由
一、原處分意旨略以：異議人即受處分人劉明珠於民國100 年4
    月7 日上午7 時15分，騎乘車牌號碼5FC-153 號重型機車，
    行經桃園縣桃園市○○路、大興西路路口，因未依規定兩段
    式左轉，經桃園縣政府警察局桃園分局埔子派出所警員以異
    議人「未依標誌、號誌指示行駛」，依道路交通管理處罰條
    例第48條第1 項第2 款之規定當場舉發，並掣開桃警局交字
    第DB0000000 號舉發違反道路交通管理事件通知單（下稱舉
    發通知單），嗣異議人於舉發通知單所載應到案日期前到案
    陳述意見，經原處分機關調查後，仍認異議人確有前述違規
    行為，乃依道路交通管理處罰條例第48條第1 項第2 款、第
    63條第1 項第1 款（原處分漏載第1 款）及違反道路交通管
    理事件統一裁罰基準及處理細則等規定，於100 年5 月10日
    以桃監裁字第裁52-DB0000000號，裁處罰鍰新臺幣（下同）
    600 元，並記違規點數1 點。
二、異議意旨略以：異議人於100 年4 月7 日早上7 時10分時，
    行經桃園縣桃園市○○路與大興西路路口時，適逢大興西路
    之號誌係綠燈，異議人停在寶慶路口對面之麵店，叫小孩下
    去買麵，買好後，剛好往寶慶路方向之號誌係綠燈，異議人
    便往寶慶路行駛，行至寶慶路約100 公尺處，便遭員警攔下
    開單舉發，異議人有依照標誌、標線行駛，並無不依標誌、
    標線指示行駛之違規行為云云。
三、按汽車駕駛人，行經有燈光號誌管制之交岔路口闖紅燈，處
    1800元以上5400元以下罰鍰，並記違規點數3 點，道路交通
    管理處罰條例第53條第1 項、第63條第1 項第3 款定有明文
    。且依同條例第3 條第8 款規定，機車亦同適用上開規定。
    次按車輛面對圓形紅燈表示禁止通行，不得超越停止線或進
    入路口，道路交通標誌標線號誌設置規則第206 條第5 項第
    1 款定有明文。是圓形紅燈亮起時，不論直行、左轉、右轉
    或迴轉均不得為之。紅燈右轉行為因實害較小，故道路交通
    管理處罰條例第53條第2 項予以較輕之處罰。但紅燈直行、
    左轉及迴轉則均屬同條第1 項之闖紅燈違規行為。又機器腳
    踏車行駛至交岔路口，其轉彎應依標誌或標線之規定行駛。
    機慢車兩段左轉標誌，用以告示左轉機器腳踏車或慢車駕駛
    應遵照號誌指示，在號誌顯示允許直行時先行駛至右前方路
    口之左轉待轉區等待左轉，俟該方向號誌顯示允許直行後，
    再行續駛，以兩段方式完成左轉，道路交通安全規則第99條
    第2 項、道路交通標誌標線號誌設置規則第65條亦定有明文
    。
四、經查：
  (一)本件違規事實，業據證人即舉發員警李崑宏於本院調查時具
    結證稱：伊於100 年4 月7 日上午7 時左右，依所內規劃，
    在寶慶路與大興西路路口執行定點攔檢違規車輛勤務，當時
    伊看到寶慶路已變成綠燈，大興西路為紅燈，該兩段式的（
    機車）都已經左轉完畢，待轉區之車輛都已經在直行中，該
    待轉區已經淨空，伊還發現異議人之車輛直接左轉。異議人
    買麵之情形伊沒有看到，但違規之情形係伊等看到才為舉發
    ，伊確實有直接看到異議人騎乘機車由大興西路左轉寶慶路
    。伊當時距離大興西路與寶慶路口大約80至100 公尺，當時
    左轉之車輛有看到2 台，就係異議人及其後方之另一台機車
    ，所以伊可以清楚看到異議人當時騎乘之方向。異議人所稱
    之麵店係在大興西路上，靠近大興西路與寶慶路口之停止線
    處，亦非待轉區，縱使異議人確實有在該處買麵，但其在該
    處左轉也係屬於違規左轉之行為等語明確。本院復當庭勘驗
    員警蒐證光碟結果如下：「員警站在寶慶路拍攝寶慶路、大
    興西路路口之情形，寶慶路之號誌為綠燈，於大興西路待轉
    寶慶路之機車開始往寶慶路行駛，自寶慶路往大興西路行駛
    之車輛也開始行駛，此時（約光碟時間4 秒）有一乘載身穿
    紅衣之人之機車，自大興西路直行至路口處，適逢寶慶路左
    轉大興西路車輛阻擋拍攝其所在位置，迨寶慶路左轉車輛減
    少後，一頭戴黑色安全帽、身穿淺藍色外套之騎士騎乘之黑
    色機車，及由異議人騎乘並搭載其女兒之銀色機車（異議人
    及其女兒均頭戴銀色安全帽，異議人身穿淺藍色外套、異議
    人之女兒身穿紅色外套），先後自該路口繞過寶慶路左轉大
    興西路車輛後左轉往寶慶路方向行駛，並均遭員警攔查。」
    等情，核與證人李崑宏前開證詞大致相符。且異議人於本院
    調查時自承：待轉區域位置很小，車輛多的時候就會往後停
    ，有時還會超過麵店，伊買好麵時，發現待轉區的車已經不
    見，伊看到寶慶路係綠燈，所以伊就前行一點點後，就左轉
    寶慶路等語。是異議人確有於寶慶路行向之號誌為綠燈，大
    興西路行向之號誌為紅燈時，先直行於大興西路上，再左轉
    寶慶路之行為無誤。
  (二)揆諸前揭說明，異議人騎乘機車行經該路口如須左轉時，自
    應遵循上開規定，在大興西路號誌顯示為綠燈，允許該行向
    車輛直行時，始得直行至待轉區○○○○○路之號誌轉為綠
    燈時，再行續駛至寶慶路。然異議人稱其於麵店買好麵時，
    見寶慶路上之號誌為綠燈，此時異議人騎乘之機車既仍位於
    大興西路上，尚未到達待轉區域，自應遵守其行向即大興西
    路上之紅燈號誌，禁止直行，竟仍貪圖便利往前直行，再左
    轉寶慶路，是以，異議人騎乘機車行駛至交岔路口，並未遵
    守燈光號誌行進、轉彎，自屬違反道路交通安全規則第102
    條第1 項第1 款之規定，洵堪認定，應依道路交通管理處罰
    條例第53條第1 項處罰之，從而，異議人前開所辯，實屬無
    據，自難採信。
五、原處分機關依道路交通管理處罰條例第48條第1 項第2 款、
    第63條第1 項第1 款、違反道路交通管理事件統一裁罰基準
    及處理細則之規定，裁處異議人罰鍰600 元，並記違規點數
    1 點，固非無見。惟查，承前所述，異議人係於其行向轉為
    紅燈時，先違規直行於大興西路，再左轉寶慶路，其情節除
    有轉彎時，不依標誌、標線行駛之違規外，並已該當於闖紅
    燈之較嚴重違規行為，自應從重依道路交通管理條處罰條例
    第53條第1 項、第63條第1 項第3 款之規定裁處1800元罰鍰
    ，並記違規點數3 點。原處分機關未依上開規定裁處，而僅
    依同條例第48條第1 項第2 款、第63條第1 項第1 款，裁處
    罰鍰600 元，並記違規點數1 點，難謂允洽。本件異議人異
    議所執各節雖無理由。但原處分既有上述不當之處。本院自
    應將原處分撤銷，以異議人有違反道路交通管理處罰條例第
    53條第1 項、第63條第1 項第3 款及違反道路交通管理事件
    統一裁罰標準表，裁處罰鍰1800元，並記違規點數3 點，以
    資適法。
六、據上論斷，應依道路交通管理處罰條例第87條第2 項，道路
    交通事件處理辦法第19條前段，裁定如主文。
中    華    民    國    100   年    7     月    15    日
                  刑事第十二庭  法  官  陳威帆
以上正本證明與原本無異。
如不服本裁定，應於裁定送達後5 日內向本院提出抗告狀。
                                書記官  吳玉蘭
中    華    民    國   100    年    7     月    19    日